臺灣新北地方法院刑事判決
110年度金訴字第547號
公  訴  人  臺灣新北地方檢察署檢察官
被      告  陳仁維


上列被告因違反洗錢防制法等案件，經檢察官提起公訴（110年
度偵字第16953號），被告於準備程序進行中就被訴事實為有罪
之陳述，經本院告知簡式審判程序之旨，並聽取被告與公訴人之
意見後，本院合議庭裁定由受命法官獨任進行簡式審判程序，判
決如下： 
    主  文
陳仁維犯三人以上共同詐欺取財罪，處有期徒刑陸月。扣案之智
慧型手機壹支（含行動電話門號○○○○○○○○○○號SIM卡壹張）沒收
。
    事  實
一、陳仁維依其智識程度及生活經驗，可預見將自己之金融帳戶
    提供予不熟識之人使用，可能遭利用作為詐欺取財等財產犯
    罪匯入犯罪所得之工具，並可藉此隱匿該等犯罪所得之去向
    ，竟仍不違反其本意，於民國109年12月間某日，與真實姓
    名年籍不詳、通訊軟體Instagram暱稱「Valentina Walte-r
    」之成年女子取得連繫後，互加Line好友，再經由「Vale-n
    tina Walter」之介紹，接受Line暱稱「Stephen Height-s
    」之真實姓名年籍不詳之成年人之招募，從事提供自身帳戶
    、提領款項用以購買比特幣之工作，並與「Valentina Wa-l
    ter」、「Stephen Heights」等成年人所屬詐欺集團（下稱
    本件詐欺集團）共同意圖為自己不法之所有，基於三人以上
    詐欺取財、洗錢之犯意聯絡，由陳仁維以Line將其所申設之
    中華郵政股份有限公司帳號00000000000000號帳戶（下稱本
    案帳戶）之照片，傳送予「Stephen Heights」供作收取詐
    騙款項使用。嗣本件詐欺集團成員於110年2月14日某時許，
    以Facebook暱稱「張偉」、Line暱稱「Perfect」與王秋鈴
    加為好友，「Perfect」並向王秋鈴佯稱為兌換支票，需商
    借款項前往美國兌現云云，致王秋鈴陷於錯誤，於110年3月
    29日8時45分許臨櫃匯款新臺幣（下同）21萬元至本案帳戶
    內。陳仁維旋即依「Stephen Heights」指示於110年3月30
    日臨櫃提領款項用以購買虛擬貨幣「比特幣」後，轉入本件
    詐欺集團指定之比特幣錢包內，而以此方式製造金流之斷點
    ，掩飾特定犯罪所得之去向，並因而獲得21,565元之報酬。
    嗣於110年4月6日11時25分許，在新北市○○區○○○道0段00號
    之三重中山路郵局前，因陳仁維形跡可疑為警盤查，陳仁維
    遂主動交付附表所示之物與警方扣案，並於有偵查權之機關
    或公務員發覺其前述犯行前，坦承上情，自首而接受裁判。
二、案經王秋鈴訴由新北市政府警察局三重分局移送臺灣新北地
    方檢察署檢察官偵查起訴。
    理  由
一、程序事項：
    按除被告所犯為死刑、無期徒刑、最輕本刑為3年以上有期
    徒刑之罪或高等法院管轄第一審案件者外，於第一次審判期
    日前之準備程序進行中，被告先就被訴事實為有罪之陳述時
    ，審判長得告知被告簡式審判程序之旨，並聽取當事人、代
    理人、辯護人及輔佐人之意見後，裁定進行簡式審判程序，
    刑事訴訟法第273條之1第1項定有明文。本件被告陳仁維所
    犯係死刑、無期徒刑、最輕本刑為3年以上有期徒刑以外之
    罪，其於準備程序中就被訴事實為有罪之陳述，經本院告知
    簡式審判程序之旨，並聽取當事人之意見後，本院認宜進行
    簡式審判程序，爰依上揭規定裁定本件進行簡式審判程序。
二、實體事項：
  ㈠認定事實之理由及證據：
    訊據被告就前揭犯罪事實，於警詢、偵查、本院準備程序及
    審理時均坦承不諱，核與證人即告訴人王秋鈴於警詢時之指
    述大致相符（見110年度偵字第16953號卷【下稱偵卷】第23
    頁），且有新北市政府警察局三重分局光明派出所警員製作
    之職務報告、新北市政府警察局三重分局扣押筆錄、扣押物
    品目錄表、本案帳戶之彙總登摺明細及郵政存簿儲金簿內頁
    交易明細資料、被告與「Valentina Walter」、「Stephen 
    Heights」間之Line對話紀錄翻拍照片、告訴人所有中華郵
    政帳戶之個人資料及客戶歷史交易清單與110年3月29日郵政
    入戶匯款申請書翻拍照片各1份等件在卷可稽（見偵卷第7頁
    、第15至18頁、第27至73頁、第83至85頁），復有本案帳戶
    金融卡1張、郵政存簿儲金簿1本、智慧型手機1支（含行動
    電話門號0000000000號SIM卡1張）扣案為證，足認被告具任
    意性且不利於己之自白，與上開事證彰顯之事實相符，而可
    採信。本件事證明確，被告犯行堪以認定，應依法論科。
  ㈡論罪科刑：
    ⒈罪名：
      本件參與對告訴人施以詐術而詐取款項之人，除被告外，
       至少尚有「Valentina Walter」、「Stephen Heights」
      及其等所屬詐欺集團成年成員，且被告對於參與詐欺犯行
      之成員含其自身已達三人以上之事實，應有所認識。又被
      告依「Stephen Heights」之指示提領告訴人匯入本案帳
      戶內之款項，並將該款項用以購買比特幣後轉入本件詐欺
      集團指定之比特幣錢包內，客觀上顯然足以切斷詐騙不法
      所得之金流去向，阻撓國家對詐欺犯罪所得之追查，且被
      告知悉其所為得以切斷詐欺金流之去向，足認其主觀上亦
      具有掩飾、隱匿該財產與犯罪之關聯性，以逃避國家追訴
      、處罰之犯罪意思。再本件詐欺集團成員詐騙告訴人，係
      犯刑法第339條之4第1項第2款之罪，為洗錢防制法第3條
      第1款之特定犯罪，故被告提領詐欺贓款代購比特幣再轉
      入本件詐欺集團指定之比特幣錢包之行為，係屬洗錢防制
      法第2條第2款之洗錢行為。是核被告所為，係犯刑法第33
      9條之4第1項第2款之3人以上共同犯詐欺取財罪及洗錢防
      制法第2條第2款、第14條第1項之洗錢罪。
    ⒉共犯之說明：
      按共同正犯之意思聯絡，不限於事前有所協議，其於行為
      當時，基於相互之認識，以共同犯罪之意思參與者，亦無
      礙於共同正犯之成立（最高法院73年台上字第1886號刑事
      判例意旨參照）；若共同實施犯罪行為之人，在共同意思
      範圍內，各自分擔犯罪行為之一部，相互利用他人之行為
      ，以達其犯罪之目的，其成立不以全體均參與實施犯罪構
      成要件之行為為要件；參與犯罪構成要件之行為者，固為
      共同正犯；以自己共同犯罪之意思，參與犯罪構成要件以
      外之行為，或以自己共同犯罪之意思，事前同謀，而由其
      中一部分人實行犯罪之行為者，亦均應認為共同正犯，使
      之對於全部行為所發生之結果，負其責任。蓋共同正犯，
      於合同意思範圍內，組成一共犯團體，團體中任何一人之
      行為，均為共犯團體之行為，他共犯均須負共同責任，初
      無分別何一行為係何一共犯所實施之必要（最高法院88年
      度台上字第2230號、92年度台上字第2824號刑事判決意旨
      參照）。經查，本件固無證據證明被告直接對告訴人施用
      詐術，惟其係以自己犯罪之意思，在參與本件詐欺集團期
      間，分擔實施提供帳戶、提領款項代購比特幣轉入詐欺集
      團指定之比特幣錢包之工作，足見成員間分工細密，各司
      其職，相互利用彼此之角色分工合作，以利促成整體犯罪
      計畫，堪認被告與「Valentina Walter」、「St-ephen H
      eights」及其他詐欺集團成年成員間，就本件犯行有犯意
      聯絡及行為分擔，應論以共同正犯。
    ⒊罪數：
      被告對告訴人同時所犯刑法第339條之4第1項第2款三人以
      上共同犯詐欺取財罪、洗錢防制法第2條第2款、第14條第
      1項之洗錢罪，係一行為觸犯數罪名，為想像競合犯，應
      依刑法第55條規定從一重之三人以上共同犯詐欺取財罪處
      斷。
    ⒋刑之減輕事由：
      ⑴按「犯（洗錢防制法）前2條之罪，在偵查或審判中自白
        者，減輕其刑」，洗錢防制法第16條第2項定有明文。
        然按想像競合犯之處斷刑，本質上係「刑之合併」，其
        所謂從一重處斷，乃將想像競合犯組成之評價上數罪，
        合併為科刑一罪，其所對應之刑罰，亦合併其評價上數
        罪之數法定刑，而為一個處斷刑。易言之，想像競合犯
        侵害數法益者皆成立犯罪，論罪時必須輕、重罪併舉論
        述，同時宣告所犯各罪名，包括各罪有無加重、減免其
        刑之情形，亦應說明論列，量刑時併衡酌輕罪部分量刑
        事由，評價始為充足，然後依刑法第55條前段規定「從
        一重處斷」，非謂對於其餘各罪可置而不論。因此，法
        院決定處斷刑時，雖以其中最重罪名之法定刑，做為裁
        量之準據，惟於裁量其輕重時，仍應將輕罪合併評價在
        內（最高法院108年度台上字第3563號、第4405號刑事
        判決意旨參照）。查被告就其負責提供帳戶、依指示提
        領款項後代購比特幣層轉其他成員之角色分工等客觀事
        實，於警詢、偵查及本院審理時均坦承不諱（見偵卷第
        8至12頁、第76至77頁，本院110年度金訴字第547號卷
        【下稱本院卷】第61頁、第73頁），應認被告就洗錢罪
        之主要構成要件事實於偵查及審判中有所自白，原應依
        上開規定減輕其刑；惟被告所犯洗錢罪屬想像競合犯其
        中之輕罪，亦即被告就本案犯行係從一重之三人以上共
        同詐欺取財罪論處，就此部分想像競合輕罪得減刑部分
        ，僅由本院於後述依刑法第57條量刑時一併衡酌該部分
        減輕其刑事由，附此說明。
      ⑵另按刑法第62條所規定之自首，係以犯人在犯罪未發覺
        前，向該管公務員自承犯罪，而受法律之裁判為要件。
        所謂未發覺，乃指犯罪事實未為有偵查犯罪職權之公務
        員發覺，或犯罪事實雖已發覺，而犯人為誰，尚不知者
        而言。本件係警員於110年4月6日11時25分許，在新北
        市○○區○○○道0段00號之三重中山路郵局前，因被告形跡
        可疑，乃上前盤查，要求被告出示身分證明文件，被告
        當下即向警員表示其所有本案帳戶內有多筆不明資金流
        動，坦承其受人之託提領款項代為購買比特幣等語，並
        主動交付附表所示之物與警方扣案等情，有被告110年4
        月6日第一次警詢筆錄、新北市政府警察局三重分局光
        明派出所警員製作之職務報告、新北市政府警察局三重
        分局扣押筆錄、扣押物品目錄表各1份可佐（見偵卷第7
        頁、第8頁正、反面、第15至17頁）。足見員警於被告
        坦承上情前，並無任何情資顯示被告涉犯本案犯行，是
        被告於有偵查犯罪職權之公務員或機關尚未發覺其涉有
        本件三人以上共同詐欺取財、洗錢之犯罪事實前，即自
        行告知警方實情，且願接受裁判，符合自首之要件；再
        綜觀卷內事證所示，被告於警詢時自行供承本件犯行，
        顯非出於外在情勢所迫而自首，又遍查卷內所有事證資
        料，亦無何積極證據可認其於上開自首之際，即有再犯
        其他犯罪之謀議或意欲，而係基於預期邀獲減刑寬典之
        狡黠不正心態為自首，是本院認被告本案犯行，允宜依
        刑法第62條前段之規定減輕其刑。
　　⒌量刑：
      爰以被告之責任為基礎，審酌其不思以己力循正當管道獲
      取財物，反提供帳戶予真實姓名年籍不詳之人使用，並依
      「Stephen Heights」指示提領款項用以購買比特幣後再
      轉入「Stephen Heights」指定之比特幣錢包，不僅侵害
      被害人之財產法益，同時增加檢警查緝及被害人求償之困
      難，所為實有不該；兼衡其在本案犯罪中所扮演之角色及
      參與犯罪之程度、詐取款項金額，及其素行（見卷附臺灣
      高等法院被告前案紀錄表）、犯罪動機、目的、手段、教
      育程度、家庭與經濟狀況（見本院卷第73頁），暨其犯後
      於警詢、偵查及本院審理時均坦承犯行，就其所犯洗錢犯
      行部分符合洗錢防制法第16條第2項減刑要件，且已與告
      訴人成立調解，約定賠償共539,000元（見本院卷第79頁
      ）等一切情狀，量處如主文所示之刑，以示處罰。
  ㈢沒收：
    ⒈按洗錢防制法於105年12月28日修正，於106年6月28日生效
      施行，其中第18條修正為「犯第14條之罪，其所移轉、變
      更、掩飾、隱匿、收受、取得、持有、使用之財物或財產
      上利益，沒收之；犯第15條之罪，其所收受、持有、使用
      之財物或財產上利益，亦同（第1項）。以集團性或常習
      性方式犯第14條或第15條之罪，有事實足以證明行為人所
      得支配之前項規定以外之財物或財產上利益，係取自其他
      違法行為所得者，沒收之（第2項）。對於外國政府、機
      構或國際組織依第21條所簽訂之條約或協定或基於互惠原
      則，請求我國協助執行扣押或沒收之案件，如所涉之犯罪
      行為符合第3條所列之罪，不以在我國偵查或審判中者為
      限（第3項）。」，而關於犯罪行為人犯洗錢防制法第14
      條之罪，其所掩飾之財物本身僅為洗錢之標的，難認係供
      洗錢所用之物，故洗錢行為之標的除非屬於前置犯罪之不
      法所得，而得於前置犯罪中予以沒收者外，既非本案洗錢
      犯罪之工具及產物，亦非洗錢犯罪所得，尤非違禁物，自
      應依上開第18條第1項前段規定予以宣告沒收。且此規定
      係採義務沒收主義，祇要合於前述規定，法院即應為相關
      沒收之諭知，然該洗錢行為之標的是否限於行為人者始得
      宣告沒收，法無明文，實務上一向認為倘法條並未規定「
      不問屬於犯罪行為人與否均沒收」時，自仍以屬於被告所
      有者為限，始應予沒收。經查，被告本件固提領款項21萬
      元（不包含非告訴人所匯之21萬元部分），然被告於本案
      中係負責提領款項後，即將款項依「Stephen Height-s」
      指示購買比特幣後匯入指定之比特幣錢包，對該等款項已
      無事實上之管領權，自難認告訴人匯入本案帳戶內之款項
      即被告犯洗錢罪之標的而為被告所有，自無庸依洗錢防制
      法第18條第1項前段規定宣告沒收。
 　⒉另按犯罪所得屬於犯罪行為人者，沒收之，於全部或一部不
     能沒收或不宜執行沒收時，追徵其價額；宣告前2 條之沒
     收或追徵，有過苛之虞、欠缺刑法上之重要性、犯罪所得
     價值低微，或為維持受宣告人生活條件之必要者，得不宣
     告或酌減之，刑法第38條之1第1項前段、第3項、第38條之
     2第2項分別定有明文。查被告於本院準備程序時自承因本
     案犯行共取得21,565元作為報酬等語（見本院卷第72 頁）
     ，是上開21,565元固屬其犯詐欺取財罪之不法所得，惟被
     告業與告訴人達成調解，約定賠償539,000元，有本院110
     年11月4日調解筆錄1份在卷為憑（見本院卷第79至80頁）
     ，已逾其犯罪所得金額，足以剝奪其犯罪利得，本件若再
     就被告犯罪所得予以宣告沒收、追徵，將有過苛之虞，爰
     依刑法第38條之2第2項之規定，不予宣告沒收或追徵。
 　⒊扣案如附表編號3所列之智慧型手機1支（含行動電話門號00
     00000000號SIM卡1張），為被告所有供其與「Valentina W
     alter」、「Stephen Heights」聯繫所用之物，有被告與
     「Valentina Walter」、「Stephen Heights」間之Line對
     話紀錄翻拍照片1份附卷可稽（見偵卷第31至73頁），爰依
     刑法第38條第2項前段規定，諭知沒收。另附表編號1、4所
     示之本案帳戶金融卡及郵政存簿儲金簿，雖係供作被告提
     領詐騙所得款項之用，然衡情該帳戶既經列為警示帳戶，
     該帳戶之金融卡及郵政存簿儲金簿依金融機構內部作業流
     程即可作廢處理，其預防犯罪之功能微乎其微，已欠缺刑
     法上之重要性，故本院認無宣告沒收之必要。至附表編號2
     所示之金融卡，與被告本案犯行無直接關連，經核亦非屬
     違禁物或本院應義務沒收之物，是不予諭知沒收，附此敘
     明。
據上論斷，應依刑事訴訟法第273條之1第1項、第299條第1項前
段，洗錢防制法第14條第1項、第2條第2款，刑法第11條前段、
第28條、第339條之4第1項第2款、第55條、第62條前段、第38條
第2項前段、第38條之2第2項，刑法施行法第1條之1第1項，判決
如主文。
本案經檢察官楊婉鈺偵查起訴，由檢察官顏汝羽到庭實行公訴。
中　　華　　民　　國　　111 　年　　 1　　月　　13　　日
                  刑事第七庭  法　官  劉思吟
上列正本證明與原本無異。
如不服本判決應於收受送達後20日內向本院提出上訴書狀，並應
敘述具體理由；其未敘述上訴理由者，應於上訴期間屆滿後20日
內向本院補提理由書（均須按他造當事人之人數附繕本）「切勿
逕送上級法院」。
                              書記官  廖俐婷 
中　　華　　民　　國　　111 　年　　1 　　月　　14　　日
附錄本案論罪科刑法條全文：
中華民國刑法第339條之4：
犯第339條詐欺罪而有下列情形之一者，處1年以上7年以下有期
徒刑，得併科1百萬元以下罰金：
一、冒用政府機關或公務員名義犯之。
二、三人以上共同犯之。
三、以廣播電視、電子通訊、網際網路或其他媒體等傳播工具，
    對公眾散布而犯之。
前項之未遂犯罰之。
洗錢防制法第14條：
有第2條各款所列洗錢行為者，處7年以下有期徒刑，併科新臺幣
5百萬元以下罰金。
前項之未遂犯罰之。
前2項情形，不得科以超過其特定犯罪所定最重本刑之刑。
附表：
編號 品名 單位 數量 持有人 1 中華郵政股份有限公司金融卡 (卡號：0000000000000000號) 張 1 陳仁維 2 彰化商業銀行金融卡 (卡號：00000000000000號) 張 1 陳仁維 3 智慧型手機 (IMEI：000000000000000、000000000000000) (SIM：000000000000000) 支 1 陳仁維 4 中華郵政股份有限公司郵政存簿儲金簿 (帳號：00000000000000號) (戶名：陳仁維) 本 1 陳仁維